【裁判字號】    95,訴,1190
【裁判日期】    980731
【裁判案由】    偽造文書
【裁判全文】
臺灣士林地方法院刑事判決              95年度訴字第1190號
公  訴  人  臺灣士林地方法院檢察署檢察官
被      告  甲○○
                      4
選任辯護人  謝清福律師
上列被告因偽造文書案件，經檢察官提起公訴（94年度偵字第11
113 號），本院判決如下：
    主  文
甲○○連續犯行使偽造私文書罪，累犯，處有期徒刑拾月，減為
有期徒刑伍月，如易科罰金，以銀元佰元即新台幣玖佰元折算
壹日。扣案如附表所示之物均沒收。
    事  實
一、甲○○前有多次犯罪前科，最後一次因賭博案件，經臺灣臺
    北地方法院以92年度簡字第2924號判處有期徒刑4 月確定，
    於民國93年7 月29日易科罰金執行完畢。詎仍不知悔改，在
    任職於壬○○（另經臺灣士林地方法院檢察署檢察官為不起
    訴處分確定）所經營來門實業有限公司（址設臺北市○○區
    ○○路40號3 樓，營利事業統一編號：00000000，以下簡稱
    來門公司）期間，私自為他人辦理信用貸款，於93年10月間
    至94年2 月間，明知丁○○、丙○○並未於來門公司任職、
    具領薪資，竟基於詐取貸款及行使偽造私文書之概括犯意，
    以代辦銀行貸款、信用卡為幌子，先後向丁○○、丙○○佯
    稱可代為辦理銀行信用貸款、信用卡，使丁○○、丙○○不
    疑有他，而分別交付身分證、健保卡、護照、中華郵政存簿
    儲金簿等影本及印章後，甲○○依據丁○○、丙○○提供之
    身份證資料，偽造丁○○、丙○○於來門公司之在職證明書
    、薪資明細表、各類所得扣繳暨免扣繳憑單等財力證明，分
    別持向遠東國際商業銀行、中華商業銀行申辦信用貸款、信
    用卡，惟因故未能獲准而未予核貸，足生損害於丁○○、丙○○、遠東商銀、中華商銀及來門公司。嗣為警於94年6 月
    30日中午12時15分許，持搜索票至來門公司上址搜索查獲，
    並扣得來門公司發票章、公司章各1 顆、丁○○之來門公司
    扣繳憑單、薪資明細表、在職證明書影本各1 張、丙○○之
    來門公司在職證明書、扣繳憑單、業務組長名片各1 張。
二、案經臺北市政府警察局萬華分局報告臺灣士林地方法院檢察
    署檢察官偵查起訴。
    理  由
壹、證據能力部分
一、按被告以外之人於審判外之言詞或書面陳述，除法律有規定
    者外，不得作為證據，刑事訴訟法第159 條第1 項定有明文
    。是證人丙○○、丁○○、壬○○於司法警察調查時所為不
    利於被告之陳述，依前開規定，原則上即不得作為證據。且
    被告選任之辯護人就丙○○、丁○○、壬○○警詢時之陳述
    ，亦不同意作為證據。上開丙○○、壬○○之警詢陳述，查
    無刑事訴訟法第159 條之2 、第159 條之3 所列得例外作為
    證據之情形，即不得作為證據。而丁○○之警詢陳述，因其
    業於97年4 月23日死亡，有戶役政連結作業系統個人基本資
    料查詢結果附卷可佐（見本院卷第131 頁），且此項因證人
    死亡而無從直接審理之原因，並已無可回復，是本院已無從
    再就同一陳述者即證人丁○○取得其相同內容之證言。參諸
    證人丁○○於警詢所證，均係本案主要事實存在或不存在之
    證明，則其「為證明犯罪事實存否所必要者」，事甚灼明，
    本院認證人丁○○於警詢所證，應依刑事訴訟法第159 條之
    3 規定，例外賦予其證據適格之地位，而認其具有證據能力
    ，得以作為本案之證據，被告選任辯護人於本院否認該供述
    ，認無證據能力，難以採取，合先敘明。
二、除前述本院認定無證據能力，不得作為證據之證據方法外，
    本案所引用之供述及非供述證據，經本院依法踐行調查證據
    程序，檢察官及被告、選任辯護人均不爭執各該證據之證據
    能力，且亦查無依法應排除其證據能力之情形，是後述所引
    用證據之證據能力均無疑義。
貳、實體部分
甲、有罪部分
一、訊據被告甲○○矢口否認有何行使偽造私文書之犯行，辯稱
    ：丁○○、丙○○係來門公司之員工，有委託伊辦理信用卡
    、貸款等事宜，丁○○、丙○○之來門公司在職證書係經過
    老闆壬○○之同意後，前往壬○○抽屜拿取印章而開立，其
    等之扣款憑單雖係伊買看報紙買來的，但非被告偽造亦未行
    使云云。惟查：
    (一)上揭事實業據證人丁○○於警詢證稱：被告甲○○找伊辦
      理貸款，伊拒絕他，說只要辦理信用卡就好，但自93年10
      月開始辦理，至現在（即94年6 月30日）伊還未收到信用
      卡或通知伊信用卡已核發之事項。被告叫伊交身分證、健
      保卡、護照、郵局存簿影本及印章。伊沒有在來門公司任
      職，亦未領過來門公司薪資，但被告有叫伊前往來門公司
      簽名蓋手印，但簽什麼資料，伊不知道。對於被告幫伊辦
      虛偽之來門公司薪資所得及在職證明，伊不知情也不同意
      等語（見94年度偵字第11113 號卷(一)第115 頁至117 頁）
      ，嗣於偵查中證稱：伊有請被告辦信用卡，說辦信用卡可
      以借錢周轉，利息很少，但迄今伊身上沒有一張信用卡，
      伊沒有在來門公司任職，伊將證件交給被告去辦，沒有在
      被告處工作過等語（見94年度偵字第11113 號卷(二)第24頁
      至第26頁）；證人丙○○於偵查中證稱：伊認識被告，住
      在同棟大樓，不認識壬○○，有在來門公司作三、四天負
      責清掃工作之臨時工。來門公司在職證明及扣繳憑單是被
      告開給伊等語（見94年度偵字第11113 號卷(一)第182 頁至
      183 頁）；證人壬○○於偵查中證稱：被告在來門公司擔
      任小包，伊沒有授權給他開立來門公司之在職證明，亦不
      知悉此事、在職證明上之印章不是來門公司的，伊從來沒
      有將公司大、小印鑑章交給被告，丁○○、丙○○亦非來
      門公司職員等語（見94年度偵字第11113 號卷(二)第8 頁、
      第25頁），嗣於本院審理中結證稱：伊係來門公司負責人
      ，並無授權被告使用來門公司大小章，亦無授權被告開立
      來門公司員工在職證明，伊不認識丙○○，扣案之丙○○
      扣繳憑單、在職證明，均非伊開立，亦未曾印製丙○○擔
      任來門公司組長之名片。被告未曾告知伊，丙○○要以來
      門公司員工名義報稅，公司員工中沒有叫丁○○、丙○○
      之人等語（見本院卷第210 頁至第213 頁、第219 頁），
      綜觀證人丁○○、丙○○上開證述，並均與證人壬○○所
      為證詞互核一致，益徵證人丁○○等三人上開證述應與事
      實相符，可以採信。此外，復有扣案偽造之丙○○各類所
      得扣繳暨免扣繳憑單、丙○○之來門公司在職證明書、丁○○之來門公司扣繳憑單、在職證明書影本各1 張、丁○○之來門公司薪資明細表3 張（見94年度偵字第11113 號
      卷(一)第131 頁、142 頁至第145 頁）、來門公司發票章、
      公司章各1 顆、丙○○之來門公司業務組長名片1 張附卷
      可稽。
    (二)至被告雖辯稱係受丁○○、丙○○之委託而代為辦理信用
      卡、貸款，開立渠等之來門公司在職證明亦得到壬○○之
      同意等詞置辯，惟顯與上開證人丁○○、丙○○、壬○○
      之證述及扣案偽造來門公司在職證明等事證有間，已難憑
      信，參以證人等與被告間無任何怨隙可言，證人等要無甘
      冒偽證罪責之風險，而設詞誣陷被告之必要，及本件並非
      證人丁○○、丙○○主動向警方報案，係警方因偵辦另案
      扣得相關證物始循線約詢證人等節，益徵證人等上開證言
      應屬非虛，可以採信，是以被告上開所辯顯非事實而係事
      後卸責之詞，不足採信。
    (三)又被告偽造附表編號1 至編號5 之扣繳憑單、在職證明、
      薪資明細等私文書，並向銀行申貸作為行使，足以使丁○○、丙○○、銀行負有貸款債務人、債權人之義務，自足
      以生損害於他人。
    (四)綜上所述，本件事證明確，被告犯行足可認定，應依法論
      科。
二、按行為後法律有變更者，適用行為時之法律。但行為後之法
    律有利於行為人者，適用最有利於行為人之法律，刑法第2
    條第1 項定有明文（刑法第2 條係規範行為後法律變更所生
    新舊法律比較適用之準據法，是刑法第2 條本身雖經修正，
    但該條文既屬適用法律之準據法，本身尚無比較新舊法之問
    題，應逕適用裁判時之刑法第2 條規定以決定適用之刑罰法
    律）。又比較時應就罪刑有關之共犯、未遂犯、想像競合犯
    、牽連犯、連續犯、結合犯，以及累犯加重、自首減輕暨其
    他法定加減（如身份加減）與加減例等一切規定，綜其全部
    罪刑之結果而為比較（最高法院95年第8 次刑事庭會議決議
    參照）。查被告行為後，刑法第33條第5 款有關罰金之最低
    數額等規定，業於94年2 月2 日修正公佈，刑法施行法亦於
    95年6 月14日修正增訂第1 條之1 （有關罰金之最高數額）
    ，並均自95年7 月1 日起施行，茲就比較情形分述如下：
    (一)關於罰金刑：刑法第339 條第1 項、第3 項之詐欺取財未
      遂罪，其法定刑之罰金部分為銀元1 千元以下罰金，且自
      24 年7月1 日刑法施行後即未再修正。依增訂之刑法施行
      法第1 條之1 規定：「中華民國94年1 月7 日刑法修正施
      行後，刑法分則編所定罰金之貨幣單位為新臺幣。94年1
      月7 日刑法修正時，刑法分則編未修正之條文定有罰金者
      ，自94年1 月7 日刑法修正施行後，就其所定數額提高為
      30 倍 。但72年6 月26日至94年1 月7 日新增或修正之條
      文，就其所定數額提高為3 倍。」，修正刑法第33條第5
      款規定：「主刑之種類如下：五、罰金：新臺幣一千元以
      上，以百元計算之」，則修正後刑法詐欺取財罪之罰金刑
      最高為新臺幣3 萬元，最低為新臺幣1 千元，然依修正前
      之刑罰法律即罰金罰鍰提高標準條例第1 條前段規定之提
      高10 倍 及刑法第33條第5 款規定之罰金最低額銀元1 元
      計算，詐欺取財罪之罰金刑最高為銀元1 萬元，最低額為
      銀元1元 ，折算為新臺幣後，修正前、後刑法詐欺取財罪
      罰金刑部分最高額雖同為新臺幣3 萬元，然修正前罰金刑
      最低額僅為新臺幣3 元，遠低於修正後刑法詐欺取財罪之
      罰金刑最低額1 千元，比較修正前後之刑罰法律，自以修
      正前之刑罰法律較有利於被告。
    (二)關於未遂犯：修正後刑法將未遂犯之處罰合併規定於第25
      條第1 項、第2 項，對被告並無有利、不利之情形，非屬
      刑罰法律之變更，應依一般法律適用原則，適用裁判時法
      即修正後刑法（最高法院95年度第21次刑事庭會議決議參
      照）。
    (三)關於牽連犯：修正前刑法第55條有關「犯一罪而其方法或
      結果之行為犯他罪名者，從一重處斷」之牽連犯規定，業
      經修正刪除，此刪除雖非犯罪構成要件之變更，但顯已影
      響行為人刑罰之法律效果，自屬法律有變更，比較修正前
      、後之刑法規定，自以修正前刑法論以牽連犯一罪，較修
      正後刑法一罪一罰以數罪論有利於被告。
    (四)關於想像競合犯：修正後刑法第55條就想像競合犯之規定
      ，增列但書「不得科以較輕罪名所定最輕本刑以下之刑」
      之科刑限制，係法理之明文化，非屬法律變更，無新舊法
      比較之問題（最高法院95年11月7 日第21次刑庭會議意旨
      參照）。
    (五)關於連續犯：修正後刑法業已刪除第56條連續犯之規定，
      是刑法修正後，行為人之數行為犯同一罪名，即須分論併
      罰。此刪除雖非犯罪構成要件之變更，但顯已影響行為人
      刑罰之法律效果，自屬法律有變更。比較修正前、後之規
      定，應以被告行為時即修正前刑法連續犯之規定，較有利
      於被告。
    (六)綜合上述各條文修正前、後之比較，適用修正前刑法對被
      告較有利，自應整體適用被告行為時即修正前刑法相關規
      定而為論科。
三、按各類所得扣繳暨免扣繳憑單、薪資明細表係刑法第210 條
    所稱之私文書；在職證明書係為表彰「僱主聲明特定人員受
    僱任職」文義之文書，為關於服務之證書，屬刑法第212 條
    之特種文書；核被告所為，係犯刑法第216 條、第210 條之
    行使偽造私文書罪、同法第216 條、第212 條之行使偽造特
    種文書罪、同法第339 條第1 項、第3 項之詐欺取財未遂罪
    。被告偽造來門公司印章而偽造印文行為，為偽造文書之階
    段行為，又各偽造文書之低度行為復為行使之高度行為所吸
    收，均不另論罪。被告各次行使偽造私文書、行使偽造特種
    文書、詐欺取財行為，犯罪時間緊接，所犯均屬構成要件相
    同之罪名，顯係基於概括犯意反覆為之，均為連續犯，應依
    修正前刑法第56條之規定各以一罪論。其先後向遠東商銀、
    中華商銀以一行為同時行使偽造私文書、行使偽造特種文書
    ，係以一行為觸犯數罪名，為想像競合犯，應從較重之行使
    偽造私文書罪論處。其所犯連續行使偽造私文書罪、連續詐
    欺取財未遂罪間，有方法結果之牽連關係，應依修正前刑法
    第55條規定，從較重之連續行使偽造私文書罪處斷，並依連
    續犯規定加重其刑。查被告前有如事實欄所載之犯罪科刑執
    行情形，有臺灣高等法院被告前案紀錄表1 份在卷可參，被
    告於前案執行完畢後5 年以內故意再犯本件有期徒刑以上之
    各罪，為累犯，應依刑法第47條第1 項之規定加重其刑。爰
    審酌被告素行非佳、犯罪動機、智識程度，與其犯罪後否認
    犯行，未見悔意等一切情狀，量處如主文所示之刑。又被告
    之犯罪時間均在96年4 月24日以前，亦無其他不合中華民國
    96 年 罪犯減刑所定不得減刑之情形，爰依中華民國96年罪
    犯減刑條例第2 條第1 項第3 款、第7 條規定，減其宣告刑
    2 分之1 ，即減為有期徒刑5 月，並依據中華民國96年罪犯
    減刑條例第9 條之規定諭知易科罰金之折算標準。而有關易
    科罰金之折算標準，修正前刑法第41條第1 項前段規定「犯
    最重本刑為5 年以下有期徒刑以下之刑之罪，而受6 個月以
    下有期徒刑或拘役之宣告，因身體、教育、職業、家庭之關
    係或其他正當事由，執行顯有困難者，得以1 元以上3 元以
    下折算1 日，易科罰金」，又被告行為時之易科罰金折算標
    準，修正前罰金罰鍰提高標準條例第2 條（現已刪除）規定
    ，就其原定數額提高為100 倍折算1 日，則本件被告行為時
    之易科罰金折算標準，最高以銀元300 元折算1 日，經折算
    為新臺幣幣值後，為以新臺幣900 元折算為1 日。而修正後
    刑法第41條第1 項前段規定「犯最重本刑為5 年以下有期徒
    刑以下之刑之罪，而受6 個月以下有期徒刑或拘役之宣告者
    ，得以新臺幣1,000 元、2,000 元或3,000 元折算1 日，易
    科罰金」，比較修正前後之易科罰金折算標準，以修正前之
    規定較有利於被告，本院爰依修正前刑法第41條第1 項前段
    之規定，諭知減刑後易科罰金之折算標準。
四、附表編號一至編號七所示偽造「來門實業公司」、「負責人
    壬○○」之印章及印文，不問屬於犯人與否，應依刑法第21
    9 條規定沒收之；附表編號八所示物品，為被告所有供本件
    犯罪所用之物，依刑法第38條第1 項第2 款規定沒收。
乙、不另為無罪之諭知部分：
一、公訴意旨略以：於94年5 月初某日，乙○○透過林福男、辛○○、庚○○（3 人均業經臺灣臺北地方法院檢察署檢察官
    以94年度偵字第20033 號不起訴處分）介紹至來門公司辦理
    銀行信用貸款，甲○○見乙○○精神顯有異常認有機可欺，
    明知乙○○未曾在萬華機械有限公司（下稱萬華公司）擔任
    會計，竟偽造乙○○於萬華公司之在職證明、扣繳憑單之私
    文書及財政部臺北市國稅局92年度綜合所得稅各類所得資料
    清單之公文書等財力證明，連續持向國泰世華銀行三民分行
    （下稱國泰三民分行）、臺北富邦銀行八德分行（下稱富邦
    八德分行）、臺新銀行和平分行（下稱臺新和平分行）之貸
    款承辦人，申請信用貸款及現金卡，接續填具信用貸款申請
    書，足生損害於上開銀行審核信用貸款之正確性及稅捐稽徵
    機關對於稅務管理之正確性，並使各該銀行之承辦人員對於
    乙○○之債信評估陷於錯誤，分別由國泰三民分行核撥新臺
    幣（下同）28萬5,900 元、富邦八德分行核撥34萬7,000 元
    、臺新和平分行核撥10萬6,000 元予乙○○，惟事後甲○○
    僅拿5 萬元予乙○○，其餘則悉數據為己有，因認被告甲○○涉有刑法第216 條、第211 條之行使偽造公文書、刑法第
    216 條、第210 條之行使偽造私文書罪、刑法第339 條第1
    項之詐欺取財罪嫌。
二、按犯罪事實應依證據認定之，無證據不得認定犯罪事實；不
    能證明被告犯罪者，應諭知無罪之判決，刑事訴訟法第154
    條第2 項、第301 條第1 項分別定有明文。又事實之認定，
    應憑證據，如未能發現相當證據，或證據不足以證明，自不
    能以推測或擬制之方法，為裁判基礎；且認定犯罪事實所憑
    之證據，雖不以直接證據為限，間接證據亦包括在內，然而
    無論直接證據或間接證據，其為訴訟上之證明，須於通常一
    般之人均不致有所懷疑，而得確信其為真實之程度者，始得
    據為有罪之認定，倘其證明尚未達到此一程度，而有合理之
    懷疑存在而無從使事實審法院得有罪之確信時，即應由法院
    為諭知被告無罪之判決，有最高法院40年台上字第86號判例
    、76年台上字第4986號判例可資參照。次按刑事訴訟法第16
    1 條已於91年2 月8 日修正公布，修正後同條第1 項規定：
    檢察官就被告犯罪事實，應負舉證責任，並指出證明之方法
    。因此，檢察官對於起訴之犯罪事實，應負提出證據及說服
    之實質舉證責任。倘其所提出之證據，不足為被告有罪之積
    極證明，或其闡明之證明方法，無從說服法官以形成被告有
    罪之心證，基於無罪推定之原則，自應為被告無罪判決之諭
    知，最高法院92年台上字第128 號判例意旨足參。
三、本件公訴人認被告甲○○涉犯上開偽造公文書等罪嫌，係以
    被害人乙○○於警詢及偵查之指述、證人庚○○、辛○○於
    警詢中之證述、證人己○○於警詢及偵查中之證述、乙○○
    於萬華公司之在職證明書、各類所得扣繳暨免扣繳憑單、財
    政部臺北市國稅局92年度綜合所得稅各類所得資料清單影本
    各1 份及信用貸款申請書影本3 份、貸款（即現金卡）之撥
    款明細表、存摺存款交易查詢表、放款契約書、對帳單查詢
    表影本各1 紙，為其主要論據。訊據被告堅決否認有上開行
    使偽造公文書、行使偽造私文書及詐欺取財犯行，辯稱：乙○○冒貸部分係案外人戊○○所為，伊只有介紹乙○○與戊○○認識，至於戊○○如何辦理冒貸，伊完全不知情等語。
四、經查：
    (一)被害人乙○○於警詢時證稱：94年5 月中旬，阿富即辛○○說要介紹賺錢門路給伊，先介紹庚○○認識，接著庚○○帶伊前往臺北市○○區○○街40號3 樓找王大哥，王大
      哥叫手下即庚○○帶伊去銀行辦理貸款。伊有領取3 次款
      項，金額共計5 萬元，向王大哥領取2 次，第三次是庚○○拿2 萬元到臺北市○○○路○段時報大樓前交給伊。庚○○帶伊前往戶政機關辦理身分證遺失及補發、伊指認被
      告甲○○就是詐欺伊之王姓男子（見94年度偵字第11113
      號卷(一)第106 頁至第107 頁、第104 頁），於偵查中證稱
      ：伊認識被告，伊叫他王大哥，是聊天、泡茶認識的，是
      一對夫妻叫伊銀行信用卡，他們想賺錢，叫伊當人頭，會
      給伊錢，信用卡及信用貸款是另一對夫妻叫伊辦的。伊有
      拿身分證及健保卡給被告，被告總共拿5 萬元給伊。伊從
      未曾在萬華機械公司任職、是被告手下帶伊去銀行辦貸款
      ，被告拿伊之身分證、健保卡去辦理貸款借錢，被告說有
      筆錢要下來，要伊拿身分證、健保卡給他（見94年度偵字
      第11113 號卷(二)第74頁至第76頁、第179 頁至第180 頁）
      ，復於本院審理時結證稱：伊將健保卡交給被告，將身分
      證交給法庭旁聽之女士及她先生即戊○○，是戊○○夫妻
      陪伊去銀行領錢。伊在偵查中所稱一對夫妻叫伊辦貸款及
      信用卡，該對夫妻就是戊○○夫妻，銀行貸款不是甲○○
      辦的，身分證是另一人帶伊去辦，伊將身分證及健保卡交
      給被告。是辛○○帶伊去刻印章，並介紹庚○○給伊認識
      ，由庚○○載伊去臺北市○○區○○路40號3 樓王大哥的
      地方。伊沒有委託戊○○夫妻辦理銀行貸款，是他們自己
      帶伊去銀行，叫伊簽字。還有另一對夫妻也是詐騙集團，
      但伊不認識。戊○○夫妻陪伊去銀行簽名，約在被告辦公
      室樓下見面，伊先上三樓，再下來與他們前往銀行辦理貸
      款，還會回被告辦公處所泡茶，之後由庚○○載伊回家（
      見本院卷第152 頁、第157 頁至第至第159 頁、第161 頁
      、第169 頁、第174 頁至第176 頁），是核證人乙○○就
      辦理銀行貸款係何人指使及陪同乙節，究係被告，抑或戊○○夫妻，抑或另一對夫妻，就此重要爭點，其先後供述
      不一，實難採信。雖證人戊○○於本院審理時否認有與妻
      子帶乙○○前往辦理貸款（見本院卷第178 頁），惟依證
      人乙○○證言，誠難排除確有被告以外之人，係真正犯罪
      者之可能性。
    (二)證人庚○○於警詢時證稱：伊沒有與王大哥之手下及乙○○一同前往銀行辦理貸款，乙○○告訴伊共向王大哥領取
      5 至6 萬元，沒有乙○○所稱之在端午節附近，王大哥交
      代伊拿2 萬元交給乙○○之事。伊與乙○○於94年6 月初
      ，在王大哥那裡，王大哥稱月底乙○○有一筆貸款會下來
      （見94年度偵字第11113 號卷(一)第49頁至第50頁），於偵
      查中證稱：伊與乙○○係在萬華區喝酒認識，但不認識被
      告，伊沒有從乙○○之貸款中抽取4 萬元，亦無替被告介
      紹他人貸款，而賺取佣金。伊在警局所言不實在，當時很
      累，筆錄看一下就馬上要伊簽名（見94年度偵字第11113
      號卷(二)第7 頁），於本院審理時證稱：伊沒有拿到乙○○
      辦理信用貸款的錢，亦不清楚乙○○最後是否有辦理貸款
      ，伊沒有向被告領過3 次佣金，也沒有陪乙○○辦理貸款
      （見本院卷第170 頁至172 頁），是依證人所言，其對於
      乙○○辦理銀行貸款之過程並未在場見聞，其證言自不足
      作為認定被告涉有偽造文書及詐欺取財之證據。
    (三)證人辛○○於警詢證稱：伊沒有陪同乙○○前往銀行辦理
      貸款或信用卡，亦不曾與乙○○前往臺北市○○區○○路
      40號3 樓申辦貸款或信用卡手續。伊曾在94年4 、5 月前
      往上址，乙○○有介紹王大哥與伊認識、94年5 月該名王
      姓男子打電話給伊，問說有沒朋友可以拿資料辦理現金卡
      ，伊就找乙○○見面並告知上情，後來伊陪同乙○○與庚○○、王姓男子約在一地址不詳之三樓見面，庚○○先離
      開，只有王姓男子與乙○○談話，伊不知渠等談話內容，
      亦不知悉王姓男子之真實姓名（見94年度偵字第11113 號
      卷(一)第46頁至第47頁、第72頁至第73頁），於偵查中證稱
      ：伊認識乙○○，沒有介紹她辦貸款（見94年度偵字第11
      113 號卷(二)第7 頁），復於本院審理時結證稱：伊沒有在
      94年4 、5 月陪乙○○前往臺北市○○區○○路40號3 樓
      ，伊不識字，警詢筆錄是警察寫的，伊只與乙○○在萬華
      見過2 次面，也不認識被告（見本院卷第167 頁至第169
      頁），因證人並未在場親聞共見，其證言不足作為認定被
      告有偽造文書及詐欺取財之積極證據。
    (四)證人己○○於警詢證稱：伊於94年6 月17日詢問小姨子乙○○向銀行辦理貸款之數額為何，乙○○稱不知道，伊請
      乙○○聯絡楊先生即庚○○在廣州街碰面，庚○○與林先
      生即林福男一同前來，伊問渠等乙○○貸款數額，渠等稱
      僅13萬，並稱乙○○沒有財產，辦理銀行貸款，不用還也
      不用繳利息，伊知道有問題遂帶乙○○離開。乙○○告訴
      伊，係庚○○帶渠申請補發身分證（見94年度偵字第1111
      3 號卷(一)第69頁至第70頁），於偵查中證稱：被告是後來
      才知道的王大哥，先查到庚○○後，他說被告是老大，伊
      要打電話給張警官，結果打錯，對方自稱是張警員，伊就
      將計就計約對方出來，結果是鄭先生到場，伊稱要頭頭說
      話，對方才約被告出來，伊當場請警察把鄭先生及被告抓
      起來（見94年度偵字第11113 號卷(二)第76頁至第77頁），
      復於本院審理時證稱：乙○○辦貸款之事，伊都不知道（
      見本院卷第165 頁），經核證人所言，其對於乙○○辦理
      銀行貸款之過程並未在場見聞，其證言自不足作為認定被
      告涉有偽造文書及詐欺取財之積極證據。
    (五)至於乙○○於萬華公司之在職證明書（見94年度偵字第
      11113 號卷(一)第37頁）、各類所得扣繳暨免扣繳憑單（見
      94年度偵字第11113 號卷(一)第38頁）、財政部臺北市國稅
      局92年度綜合所得稅各類所得資料清單（見94年度偵字第
      11113 號卷(一)第39頁）影本各1 份及信用貸款申請書影本
      3 份（見94年度偵字第11113 號卷(一)第31頁、第34頁、第
      42頁）（見94年度偵字第11113 號卷(一)第29頁）、放款契
      約書（見94年度偵字第11113 號卷(一)第30頁）、對帳單查
      詢表（見94年度偵字第11113 號卷(一)第40頁）影本各1 紙
      ，上開書證及物證，僅足證有偽造文書及申辦銀行貸款之
      事實，尚不足作為認定被告涉有偽造文書及詐欺取財之證
      據。
五、綜上事證，實無法僅憑上開公訴意旨論罪依據，即遽認被告
    有公訴人所指偽造文書及詐欺取財等犯行，復查無其他積極
    之證據足資認定被告涉有公訴人所指之此部分犯行，不能證
    明被告犯罪，因檢察官認此部分與本院認定之前開犯罪有裁
    判上一罪關係，故不另為無罪之諭知，附此敘明。
據上論斷，依刑事訴訟法第299 條第1 項前段、第301 條第1 項
，刑法第2 條第1 項前段、第216 條、第210 條、第212 條、第
339 條第1 項、第3 項、第47條第1 項、第219 條、第38條第1
項第2 款、修正前刑法第56條、第55條、第41條第1 項前段，刑
法施行法第1 條之1 ，修正前罰金罰鍰提高標準條例第2 條，現
行法規所定貨幣單位折算新台幣條例第2 條，中華民國96年罪犯
減刑條例第2 條第1 項第3 款、第7 條、第9 條，判決如主文。
本案經檢察官余秉甄到庭執行職務。
中    華    民    國    98    年    7     月    31    日
                  刑事第七庭審判長法  官  劉秉鑫
                                  法  官  王美玲
                                  法  官  高雅敏
以上正本證明與原本無異。
如不服本判決應於收受判決後10日內向本院提出上訴書狀，並應
應敘述具體理由。其未敘述上訴理由者，應於上訴期間屆滿後20
日內向本院補提理由書(均須按他造當事人之人數附繕本)「切勿
逕送上級法院」。
                                  書記官  陳映羽
中    華    民    國    98    年    10    月    28    日
附表：
 ┌───┬───────────────────────┐
 │編號  │               物品                           │
 ├───┼───────────────────────┤
 │ 一   │偽造丙○○之各類所得扣繳暨免扣繳憑單壹張      │
 ├───┼───────────────────────┤
 │ 二   │偽造丙○○之「來門實業公司」、「負責人壬○○」│
 │      │在職證明書壹張                                │
 ├───┼───────────────────────┤
 │ 三   │偽造丁○○之各類所得扣繳暨免扣繳憑單壹張      │
 ├───┼───────────────────────┤
 │ 四   │偽造丁○○之「來門實業公司」、「負責人壬○○」│
 │      │薪資明細表張                                │
 ├───┼───────────────────────┤
 │ 五   │偽造丁○○之「來門實業公司」、「負責人壬○○」│
 │      │在職證明書壹張                                │
 ├───┼───────────────────────┤
 │ 六   │偽造來門實業有限公司印章壹顆                  │
 ├───┼───────────────────────┤
 │ 七   │偽造來門實業有限公司發票章壹顆                │
 ├───┼───────────────────────┤
 │ 八   │偽造丙○○之來門公司業務組長名片壹張          │
 └───┴───────────────────────┘


司法院資訊處製作；財團法人民間司法改革基金會備份。
